【裁判字號】    99,交聲,75
【裁判日期】    990706
【裁判案由】    違反道路交通管理處罰條例聲明異議
【裁判全文】
臺灣雲林地方法院交通事件裁定          99年度交聲字第75號
移送機關即
原處分機關  交通部公路總局嘉義區監理所雲林監理站
異  議  人
即受處分人  甲○○
上列異議人即受處分人因違反道路交通管理處罰條例案件，對於
交通部公路總局嘉義區監理所雲林監理站於民國99年2 月25日所
為之雲監裁字第裁72-U00000000號裁決書（原舉發案號：內政部
警政署鐵路警察局98年4 月23日鐵警行字第U00000000 號舉發違
反道路交通管理事件通知單），聲明異議，本院裁定如下：
    主  文
異議駁回。
    理  由
一、按汽車駕駛人，駕車在鐵路平交道不遵守看守人員之指示，
    或遮斷器開始放下，或警鈴已響、閃光號誌已顯示，仍強行
    闖越者，處新臺幣6,000 元以上12,000元以下罰鍰；汽車駕
    駛人駕駛汽車違反道路交通管理處罰條例第54條規定者，除
    依原條款處罰鍰外，並予記違規點數3 點；汽車駕駛人，有
    第54條規定之情形者，應接受道路交通安全講習，道路交通
    管理處罰條例第54條第1 款、第63條第1 項第3 款、第24條
    第1 項第4 款分別定有明文。
二、原處分意旨略以：異議人即受處分人甲○○於民國98年4 月
    23日上午11時許，駕駛車牌號碼2919-US 號自用一般小客車
    （下稱系爭車輛），行經臺中縣豐原市○○街○○道前，警
    示號誌運作正常，警鈴已響、閃光號誌已顯示後，該車輛仍
    闖越平交道，經內政部警政署鐵路警察局第一警務段豐原派
    出所員警以科學儀器採證並攔截製單舉發，嗣經交通部公路
    總局嘉義區監理所雲林監理站（下稱原處分機關）以其違規
    事實屬實，依道路交通管理處罰條例第54條第1 款、第63條
    第1 項第3 款及第24條第1 項第4 款，裁處罰鍰新臺幣（下
    同）10,000元，並予記違規點數3 點，及應接受道路交通安
    全講習。
三、異議意旨略以：劉姓警員當時為全程錄影，但舉發時所附之
    錄影卻為異議人經過平交道之後半段。在經過平交道前，異
    議人與前方兩臺車輛同時等待第一輛列車經過，在第一輛列
    車移動後，前方車輛移動異議人亦跟著移動，由於車已移動
    所以會將注意力集中在與前方車輛之車距，故異議人只看前
    方的車輛，並跟著前方的車子走，且當時異議人之車窗關起
    ，亦沒注意到警鈴又再次響起，當發現警鈴已響時車輛已在
    平交道上，進退兩難；但按照常理誰也不會想到，才剛經過
    一列車，而且柵欄既已開啟車輛可通過，不可能馬上就有列
    車經過，如果在短時間內有兩列車經過，即不該將柵欄升起
    又放下。而警員在現場，其功能非僅侷限於錄影開單，兩列
    車行經平交道間距時間應可安排警員手動開關柵欄，異議人
    固不否認經過平交道時警鈴已響，但對於柵欄開了馬上警鈴
    又響的設計，非常不認同，會讓民眾以為可以平安的行經平
    交道，而造成危險，而且有誘使民眾違反交通法規之虞，爰
    依法聲明異議云云。
四、經查：
  (一)本件異議人於98年4 月23日上午11時許，駕駛系爭車輛，行
    經臺中縣豐原市○○街○○道時，警鈴已響，仍強行闖越平
    交道，為警當場舉發「警鈴已響，號誌已亮，闖越平交道」
    違規等情，有內政部警政署鐵路警察局98年4 月23日鐵警行
    字第U00000000 號舉發違反道路交通管理事件通知單、原處
    分機關99年2 月25日雲監裁字第裁72-U00000000號裁決書各
    1 份及平交道監視光碟1 片附卷可稽，復為異議人所不爭執
    ，此部分之事實，堪以認定。而異議人上開違規事實，亦經
    本院當庭勘驗卷附之錄影光碟，結果顯示：螢幕出現時，警
    鈴已經響，閃光燈號已經顯示，異議人所駕駛的2919-US 號
    自小客車尚未經過，前方還有一輛車子，嗣異議人已經超過
    平交道之停止線，進而繼續行駛闖越平交道（見本院卷第25
    頁反面），異議人並就上開勘驗結果表示沒有意見，堪認本
    件異議人駕駛系爭車輛進入上開平交道之前，警鈴已經響起
    ，閃光號誌已開始顯示（此乃表示雙向閃光號誌均已顯示）
    ，其仍強行闖越平交道之違規事實，已臻明確。
  (二)異議人雖辯稱：伊係俟第一輛列車經過後而跟隨前方車輛移
    動並將注意力集中於與前方車輛之車距，故伊只看前方的車
    輛，跟著前方的車子走，因關閉車窗未注意警鈴響起，而閃
    光警示燈在右側比較不容易看到云云。然按汽車行駛中，駕
    駛人看到鐵路平交道標誌或標線後，應即將速度減低至時速
    15公里以下，接近平交道時，應依下列規定：一、鐵路平交
    道設有遮斷器或看守人員管理者，如遮斷器已開始放下或看
    守人員表示停止時，應即暫停，俟遮斷器開放或看守人員表
    示通行後，始得通過。如遮斷器未放下或看守人員未表示停
    止時，仍應看、聽鐵路兩方無火車駛來，始得通過。二、鐵
    路平交道設有警鈴及閃光號誌者，警鈴已響，閃光號誌已顯
    示，駕駛人應暫停俟火車通過後，看、聽鐵路兩方確無火車
    駛來，始得通過。如警鈴未響，閃光號誌未顯示，仍應看、
    聽鐵路兩方無火車駛來，始得通過。三、鐵路平交道上無看
    守人員管理或無遮斷器、警鈴、閃光號誌之設備者，駕駛人
    應在軌道外3 至6 公尺前暫停、看、聽鐵路兩方無火車來時
    ，始得通過。汽車駛至鐵路平交道前，如前面有車輛時，應
    俟前車駛離鐵路平交道適當距離而後車能安全通過後，始得
    通過，道路交通安全規則第104 條第1 項、第2 項定有明文
    ，故汽車駕駛人在「看到鐵路平交道標誌或標線後」，應立
    即將車速降至時速15公里以下，而在「接近平交道時」，除
    「遮斷器已開始放下」、「看守人員表示停止時」、「警鈴
    已響，閃光號誌已顯示」、「無看守人員管理或無遮斷器、
    警鈴、閃光號誌之設備」等四種情形應立即「暫停」外，即
    使設有遮斷器，而遮斷器未放下、設有看守人員，而看守人
    員未表示停止、設有警鈴及閃光號誌，而警鈴未響或閃光號
    誌未顯示時，仍應「看」、「聽」，始得通過，且前有車輛
    時，應俟前車駛離鐵路平交道適當距離而後車能安全通過後
    ，始得通過，乃立法者對於「接近平交道」之駕駛人所課以
    暫停、保持隨時可停車「聽」、「看」及「不得跟車」之較
    高注意義務允無疑義。是異議人在行經鐵路平交道時，本應
    注意平交道之號誌變化，惟其自承因關閉車窗及僅注意車前
    狀況而疏於注意警鈴已響及閃光號誌已顯示，顯有過失，是
    其上開所辯，自不足採。
  (三)異議人尚辯稱：按照常理，剛經過一列車，不可能馬上就有
    列車經過云云，惟平交道為定軌火車與汽車通行路線之交會
    處，其道路交通狀況，受限於火車行駛方式，而有使火車先
    行之必要，故其道路安全狀態顯不同於一般十字路口，且列
    車行駛之狀況，本非一致，基此，汽車駕駛人在行經平交道
    時，自更應小心減速駕駛通行，是異議人僅執其個人上開主
    觀之認知而據以主張免罰，於法無據。
  (四)至異議人另辯稱：倘於短時間內有兩列車經過，即不該將柵
    欄升起又放下，此設計相當危險；且警員在現場，其功能非
    僅侷限於錄影開單，而應跟鐵路局保持聯絡，並在兩列車行
    經平交道間距時間安排警員手動開關柵欄云云，然號誌設置
    應由主管機關依道路交通標誌標線號誌設置規則，依道路交
    通流向、流量及路況設計，並視狀況調整之，其本得於法令
    授權範圍內，基於權責對於各項行政措施為具體裁量、規劃
    ，以求達成道路充分利用、維持交通秩序、保障道路使用人
    往來便利與安全之行政目的，民眾對於行政機關具體行政措
    施如有意見，自應循正當管道向行政機關陳情、反應，尚不
    得以民眾主觀認定是項行政措施不合理或設計不良，而作為
    免責事由。再者，交通員警取締行政作為，本得依違規情節
    、當時路況等情，就是否舉發、舉發先後順序為適當裁量，
    異議人既有上開違法在先，則員警逕行舉發，尚難謂有違法
    之情，異議人猶執前詞置辯，均非可採。
五、綜上所述，異議人確有於上開時、地於警鈴已響，閃光號誌
    已顯示，仍駕車強行闖越鐵路平交道之違規行為，則原處分
    機關依道路交通管理處罰條例第54條第1 款、第63條第1 項
    第3 款及第24條第1 項第4 款，裁處異議人罰鍰10,000元，
    並予記違規點數3 點，及應接受道路交通安全講習，於法有
    據，並無不當。本件異議為無理由，應予駁回。
據上論斷，應依道路交通管理處罰條例第87條第2 項、道路交通
案件處理辦法第19條，裁定如主文。
中    華    民    國    99    年    7    月      6    日
                  交通法庭      法  官  周欣怡
以上正本證明與原本無異。
如不服本裁定，應於裁定送達後5 日內向本院提出抗告狀（須附
繕本）。
                                書記官  林惠鳳
中    華    民    國    99    年    7    月      6    日

司法院資訊處製作；財團法人民間司法改革基金會備份。
